臺灣桃園地方法院民事判決
                                      108年度訴字第422號
原      告  吳建璋  

訴訟代理人  陳鼎駿律師
被      告  黃素娟  

訴訟代理人  金  鑫律師
上列當事人間請求損害賠償事件，本院於中華民國108  年9 月9
日言詞辯論終結，判決如下：
    主  文
被告應給付原告新臺幣柒萬元，及自民國一○八年三月十六日起
至清償日止，按週年利率百分之五計算之利息。
被告應給付原告新臺幣伍萬元，及自民國一○八年三月十六日起
至清償日止，按週年利率百分之五計算之利息。
被告應給付原告新臺幣伍萬元，及自民國一○八年三月十六日起
至清償日止，按週年利率百分之五計算之利息。
被告應給付原告新臺幣拾萬元，及自民國一○八年三月十六日起
至清償日止，按週年利率百分之五計算之利息。
原告其餘之訴駁回。
訴訟費用由被告負擔百分之八，餘由原告負擔。
本判決第一項得假執行。但被告以新臺幣柒萬元為原告預供擔保
，得免為假執行。
本判決第二項得假執行。但被告以新臺幣伍萬元為原告預供擔保
，得免為假執行。
本判決第三項得假執行。但被告以新臺幣伍萬元為原告預供擔保
，得免為假執行。
本判決第四項得假執行。但被告以新臺幣拾萬元為原告預供擔保
，得免為假執行。
原告其餘假執行之聲請駁回。
    事實及理由
一、原告主張：兩造於民國98年5 月25日登記結婚，於107 年11
    月28日協議離婚。惟被告於兩造婚姻關係存續期間，先是與
    訴外人丙○○交往、過夜，繼而於107 年8 月13日、同年10月
    11日，又分別與真實姓名年籍均不詳之不同男子Ａ、Ｂ，共赴
    址設桃園市○○區甲○○路00號「愛之星汽車旅館」，之後再於
    同年11月6 日，與訴外人乙○○前往址設桃園市○○區甲○○路00
    號「華夏大飯店」同住並發生性行為，甚且亦曾與乙○○一同
    裸身泡湯。被告明知己為有夫之婦，竟一再周旋於丙○○、男
    子Ａ、Ｂ、乙○○等4 名男子之間，並有逾越普通朋友一般社交
    行為之親密往來，違反配偶間所應付之誠實義務，侵害伊本
    於配偶關係之身分法益且情節重大，致伊精神遭受極大痛苦
    ，為此爰依民法第184 條第1 項、第195 條第3 項準用同條
    第1 項之規定，訴請被告分別賠償精神慰撫金新臺幣（下同
    ）200 萬元、50萬元、50萬元、50萬元及法定利息。並聲明
    求為判決：被告應分別給付原告200 萬元、50萬元、50萬元
    、50萬元，及均自起訴狀繕本送達翌日起至清償日止，按週
    年利率百分之5 計算之利息，並願供擔保，請准宣告假執行
    。
二、被告則以：伊未曾與丙○○、男子Ａ、Ｂ、乙○○發生通姦行為。
    原告長期以來無視於配偶在婚姻中應負忠誠之義務而多次外
    遇，亦曾因寄送包裹咒詛伊而遭伊聲請通常保護令獲准，又
    為拒付兩造所生未成年子女吳○○扶養費，而在強制執行程序
    中，夥同友人製造假債權聲明參與分配，以致經臺灣臺中地
    方法院判決罪刑確定在案，在在洵見實係原告藐視婚姻且破
    壞婚姻共同生活之圓滿安全及幸福等語，資為抗辯。並聲明
    ：駁回原告之訴及假執行之聲請，如受不利判決，願供擔保
    ，請准宣告免為假執行。
三、兩造不爭執之事實：
㈠、兩造於98年5 月25日登記結婚，於107 年11月28日協議離婚
    。
㈡、被告先後於107 年8 月13日、同年10月11日，分別與真實姓
    名年籍均不詳之不同男子Ａ、Ｂ，共赴址設桃園市○○區甲○○路
    00號「愛之星汽車旅館」。
四、本件爭點：
㈠、被告應否負侵權行為損害賠償責任？
㈡、原告於本件訴訟所得請求被告賠償之金額，各為若干？
五、得心證之理由：
㈠、被告應否負侵權行為損害賠償責任？
  ⒈查，原告主張被告於兩造婚姻關係存續中，先後周旋於訴外
    人丙○○、不詳男子Ａ、Ｂ、乙○○等不同男子之間；被告有與丙○○交往、過夜，並與不詳男子Ａ、Ｂ共赴汽車旅館，亦有與乙○○裸身泡湯、又在汽車旅館發生性關係等事實，業據其提出
    與其所述相符之蒐證照片、原告與丙○○107年12月2 日和解
    契約書、桃園市政府警察局龜山分局坪頂派出所受理刑事案
    件報案三聯單、原告與乙○○107  年11月7日和解契約書等件
    為證。
  ⒉本院審酌訴外人丙○○原為本案之共同被告，其於本院第一次
    言詞辯論期日，即已委任律師到庭向本院清楚表示：「（對
    和解的形式真正性有無爭執？）丙○○確實有在那個時間點簽
    立和解契約書，也已經依照契約書開始進行分期給付，和解
    書記載的內容不爭執，也確為真實，這份和解書是本於自由
    意識所簽立的，沒有受到外力影響，是本於事實而為陳述的
    沒錯」等語在卷（見本院卷第126 頁）。丙○○嗣經原告撤回
    本案請求後，改以證人身分到庭時，亦有當場證稱：「我跟
    被告是朋友以上、戀人未滿的關係，一個月可能會有一次一
    起出遊」、「（你跟被告友達以上、戀人未滿時，被告會不
    會去住你家或過夜？）被告確實有來我家住過」等語在卷（
    見本院卷第356 頁、第359 頁）。另證人乙○○則有當庭清楚
    證稱：「（當時為什麼要簽這份和解契約書？）因為當時確
    實有跟丁○○同進出，我那時候有問黃小姐好幾次說她的婚姻
    狀態，被告都說她是單身，所以我才開始跟她約會」、「我
    跟黃小姐約會的時候確實有進出飯店的行為，有同宿、發生
    性行為、也有一起裸身泡過溫泉」、「（你是如何認識丁○○
    ？）我在網路上認識她，一開始認識她的時候就有問她婚姻
    狀況，她都說她是跟男友分手的狀態、是單身、「（你們一
    同交往到這一次簽和解書之前，你們共一起出去幾次？）包
    含這一次和解書在內，印象中是一共兩到三次」、「（你們
    發生過幾次性行為？）沒有特別印象，也是大概二至三次」
    等語無誤（見本院卷第351 至352 頁）。再佐以被告已不否
    認其確有於上開時日，先後與不詳男子Ａ、Ｂ共同進入汽車旅
    館之行為（見本院卷第350 頁），顯見原告上開主張之事實
    ，應屬真正，可以採信。
  ⒊至被告雖辯稱其未曾於兩造婚姻關係存續中，與乙○○發生過
    性關係云云。惟查：關於被告究係如何與乙○○發生性關係、
    交往、裸身泡湯等事實經過，既據證人乙○○於本院審理時到
    庭具結證述綦詳，有如上述，並有107 年11月7 日之警方受
    理刑事案件報案三聯單、原告與乙○○之和解契約書在卷可證
    （見本院卷第56至57頁），而觀諸上開和解契約書內容，記
    載：「為乙方（按：指乙○○）與甲方（按：指原告）配偶丁○○於民國107 年11月6 日至同年月7 日在華夏大飯店（桃園
    市○○區甲○○路00號）之1011室為侵害甲方配偶權乙事，乙方
    願向甲方道歉並賠償……」等語（見本院卷第57頁），確與證
    人乙○○於本院審理時到庭證述情節相符，本院已難遽摒不信
    。尤以證人乙○○於本院審理期間，亦有自行表示：「因為那
    時原告到飯店敲門，也有跟員警一起到場，當時我一時緊張
    ，我不知道我手頭上有證據可以證明當時是不知情被告的婚
    姻狀況，又害怕會被告上通姦罪，所以我就跟原告在警察局
    簽這份和解書……」、「（與你確認，你當初會簽立本件和解
    契約書，是因為受到不當外力的影響，導致你的自由意志受
    到壓抑而簽立的嗎？）沒有這樣的情形，算是本乎我自己的
    自由意志所簽立的，我會感受到有抉擇的痛苦是因為我覺得
    被被告騙了又要賠償，所以心裡有點嘔」、「（與你確認，
    你會不會因為遭原告索討賠償以致對被告懷恨在心，因而在
    今日開庭時故意對被告為不實之陳述？）不會，我講的都是
    實在的」等語（見本院卷第354頁），若非確有其事，證人
    乙○○又何必一再故意虛捏其詞以自陷不利、甚至亦在瞭解自
    身並不構成通姦刑責後，仍願意持續按期賠償原告？足徵證
    人乙○○上開所證情節，應確與事實相符，可以採信。被告空
    言否認未曾與乙○○發生性關係云云，核屬臨訟飾卸之詞，不
    足為取。
  ⒋按「因故意或過失，不法侵害他人之權利者，負損害賠償責
    任。故意以背於善良風俗之方法，加損害於他人者，亦同。
    」、「數人共同不法侵害他人之權利者，連帶負損害賠償責
    任。」、「不法侵害他人之身體、健康、名譽、自由、信用
    、隱私、貞操，或不法侵害其他人格法益而情節重大者，被
    害人雖非財產上之損害，亦得請求賠償相當之金額。」、「
    前二項規定，於不法侵害他人基於父、母、子、女或配偶關
    係之身分法益而情節重大者，準用之。」民法第184  條第1
    項、第185 條第1 項及第195 條第1 項前段、第3 項分別定
    有明文。又按「侵權行為係指違法以及不當加損害於他人之
    行為而言，至於侵害係何權利，要非所問。而所謂違法以及
    不當，不僅限於侵害法律明定之權利，即違反保護個人法益
    之法規，或廣泛悖反規律社會生活之根本原理的公序良俗者
    ，亦同。……婚姻係以夫妻之共同生活為其目的，配偶應互相
    協力保持其共同生活之圓滿安全及幸福，而夫妻互守誠實，
    係為確保其共同生活之圓滿安全及幸福之必要條件，故應解
    為配偶因婚姻契約而互負誠實之義務，配偶之一方行為不誠
    實，破壞共同生活之圓滿安全及幸福者，即為違反因婚姻契
    約之義務而侵害他方之權利。」（最高法院55年台上字第20
    53號判例參照）。是以所謂配偶權，指配偶間因婚姻契約而
    成立以互負誠實義務為內容之權利。職是，如明知為他人配
    偶卻故與之交往，其互動方式依社會一般觀念，已足以動搖
    婚姻關係所重應協力保持共同生活圓滿安全幸福之忠實目的
    時，不得謂非有以違背善良風俗之方法，加損害於他人之故
    意，茍配偶確因此受非財產上之損害即精神上痛苦，自亦得
    依法限，倘夫妻任一方與他人間存有逾越結交普通朋友等一
    般社交行為之不正常往來，其行為已逾社會一般通念所能容
    忍之範圍，已達破壞婚姻共同生活之圓滿安全及幸福之程度
    ，即足當之。又情節是否重大，應視個案侵害程度、損害狀
    況、被害人之痛苦程度及忍受能力等個別情事，客觀判斷之
    。倘其情節重大，違反忠誠義務之一方及該他人即應依上開
    規定，共同負非財產上即精神慰撫金之損害賠償責任。
  ⒌查，被告於兩造婚姻存續期間，先後周旋於訴外人丙○○、不
    詳男子Ａ、Ｂ、乙○○等不同男子之間，既與丙○○交往、過夜，
    又與不詳男子Ａ、Ｂ共赴汽車旅館，另亦有與乙○○裸身泡湯、
    在汽車旅館發生性關係，自屬對於原告基於配偶關係所生身
    分法益之不法侵害，破壞原告之婚姻生活，情節重大。從而
    ，原告本於上開規定，訴請被告賠償非財產上之損害，即屬
    有據。
㈡、原告於本件訴訟所得請求被告賠償之金額，各為若干？
  ⒈按民法第195 條第3 項準用第1 項之「相當之金額」，應以
    實際加害情形與其名譽影響是否重大，及被害者之身分地位
    與加害人經濟狀況等關係定之；又慰藉金之賠償須以人格權
    遭遇侵害，使精神上受有痛苦為必要，其核給之標準固與財
    產上損害之計算不同，然非不可斟酌雙方身分資力與加害程
    度，及其他各種情形核定相當之數額（最高法院47年台上字
    第1221號、51年度台上字第223 號判例參照）。而身分法益
    與人格法益同屬非財產法益，依同一理由，上開最高法院有
    關人格法益受侵害而酌定慰撫金之標準，自得為本件衡量因
    身分法益受侵害所生損害賠償金額之參考。
  ⒉經本院審酌原告為執業醫師，醫學系畢業，被告為高中畢業
    、任職會計，月薪3 萬元等情，業經兩造各自陳明清楚（見
    本院卷第361 頁）。斟酌兩造於婚姻關係存續過程中爭執不
    斷，感情已生裂痕，且兩人自101 年7 、8 月起即未再有同
    居之事實，原告並曾於101 年間對被告提起離婚訴訟案件，
    可認在本案侵害配偶權之事件發生前，原告對被告之感情即
    已淡薄，兩造之婚姻之所以出現破綻，應非全然均係出於被
    告與丙○○、不詳男子Ａ、Ｂ、乙○○之行為破壞所致。惟被告與
    丙○○、不詳男子Ａ、Ｂ、乙○○間既存有逾越結交普通行為等一
    般社交行為之不正常往來，仍已侵害原告之配偶權利，並且
    因此加速、催化導致原告精神上之痛苦，經參酌兩造之財產
    狀況，有稅務電子閘門財產所得調件明細表可參，認原告請
    求被告賠償其非財產上之損害，應各以7 萬元、5 萬元、5 
    萬元、10萬元為適當。原告就此範圍內所為請求，應屬有據
    ，可以准許；逾此範圍所為請求，則屬無據，應予駁回。
六、按給付無確定期限者，債務人於債權人得請求給付時，經其
    催告而未為給付，自受催告時起，負遲延責任。其經債權人
    起訴而送達訴狀，或依督促程序送達支付命令，或為其他相
    類之行為者，與催告有同一之效力；遲延之債務，以支付金
    錢為標的者，債權人得請求依法定利率計算之遲延利息；應
    付利息之債務，其利率未經約定，亦無法律可據者，週年利
    率為百分之5 ，民法第229 條第2 項、第233 條第1 項前段
    及第203 條分別定有明文。查，本件係屬侵權行為損害賠償
    之債，屬無確定期限；又係以支付金錢為標的，則依前揭法
    律規定，原告就被告應給付之金額部分，得請求自催告時起
    ，加計法定遲延利息。茲因本件原告之起訴狀繕本既已於10
    8 年3 月15日寄達被告，有本院送達證書1 份在卷可稽（見
    本院卷第98頁），則原告請求被告給付自起訴狀繕本送達翌
    日即108 年3 月16日起算之法定遲延利息，即為有理由。
七、綜上所述，本件原告本於侵權行為之法律關係，就被告與訴
    外人丙○○、不詳男子Ａ、Ｂ、乙○○所為共同侵害配偶權之行為
    ，請求被告應單獨賠償原告各7 萬元、5 萬元、5 萬元、10
    萬元，及均自108 年3 月16日起至清償日止，按週年利率百
    分之5 計算之利息，均為有理由，可以准許；惟逾此範圍所
    為請求，則為無理由，本院不能准許，應予駁回。
八、本判決原告勝訴部分，乃所命給付之金額未逾50萬元之判決
    ，依民事訴訟法第389 條第1 項第5 款之規定，自應依職權
    宣告假執行；此部分雖經原告陳明願供擔保，聲請宣告假執
    行，惟其聲請不過促請法院職權發動，本院毋庸就其聲請為
    准駁之裁判，併此敘明。至原告敗訴部分，其假執行之聲請
    ，已失所附麗，應予駁回。另被告陳明願供擔保請准免為假
    執行，經核原告勝訴部分與法律規定相符，爰酌定相當之擔
    保金額宣告之。
九、本件事證已臻明確，兩造其餘攻擊或防禦方法，經本院斟酌
    後，認為均不足以影響本判決之結果，爰不予逐一論列，附
    此敘明。
十、訴訟費用負擔之依據：民事訴訟法第79條。
中　　華　　民　　國　 108　　年　　10　　月　　1 　　日
                  民事第三庭    法　官　呂綺珍

以上正本係照原本作成
如對本判決上訴，須於判決送達後 20 日內向本院提出上訴狀。
如委任律師提起上訴者，應一併繳納上訴審裁判費。

中　　華　　民　　國　 108　　年　　10　　月　　1 　　日
                                書記官　謝菁菁